臺灣高等法院民事裁定　　　　　　　　　96年度再抗字第19號
再審聲請人　美商花旗銀行股份有限公司
法定代理人　甲○○
上列再審聲請人因與再審相對人乙○○間宣告破產事件，對於中
華民國96年4 月30日本院96年度破抗字第4 號確定裁定聲請再審
，本院裁定如下：
    主    文
再審之聲請駁回。
再審聲請訴訟費用由再審聲請人負擔。
    理    由
一、本件聲請再審意旨略以：關於法院為宣告破產之裁定，得否
    抗告，破產法並未明文，依破產法第5 條規定，準用民事訴
    訟法之規定，至於何人得為抗告，則未明文，立法例上固有
    規定限破產人始得為之者，亦有規定就該裁判有利害關係者
    ，得為抗告。司法院於民國22年8 月18日作成之院字第958
    號解釋雖以法院准予宣告破產，債權人不得抗告，惟上開解
    釋係以破產法草案明文限制債權人之抗告，且採即時抗告制
    度為其基礎，然現行法並不限制債權人之抗告，亦不採即時
    抗告制度，自難認於現行破產法下，債權人亦不得就宣告破
    產之裁定為抗告。債務人經破產宣告後，債權人行使權利須
    依破產程序為之，其權利即受影響，對個別債權人而言，自
    係因破產而受不利益，應賦予債權人有陳述意見並提供相關
    證據之機會，可避免因債務人詐欺破產而由法院為不當之破
    產宣告，致債權人之權利受到不利益。況現行破產法並不採
    即時抗告制度，即令賦予債權人得為抗告，因抗告中不停止
    破產程序之進行，亦不生許債權人抗告而延誤破產宣告之問
    題。是就我國現行制度而言，許債權人就破產宣告，得為抗
    告，始為合理。本院94年度破抗字第6 號、本院臺中分院96
    年度破抗字第2 號裁定，亦均採相同見解。本院96年度破抗
    字第4 號確定裁定顯有民事訴訟法第496 條第1 項第1 款適
    用法規顯有錯誤之再審事由，爰依民事訴訟法第507 條、第
    496 條第1 項第1 款、第500 條第1 項之規定，於法定期間
    內聲請再審。
二、按民事訴訟法第496 條第1 項第1 款所謂適用法規顯有錯誤
    ，係指確定判決所適用之法規顯然不合於法律規定，或與司
    法院現尚有效及大法官會議之解釋，或最高法院尚有效之判
    例顯然違反者而言，若在學說上諸說併存尚無法規判例可據
    者，不得指為用法錯誤。對原判決所持法律上之見解有所爭
    執申辯，或法律上見解之歧異，尚難謂為適用法規顯有錯誤
    （最高法院57年臺上字第1091號、59年裁字第14號、60年臺
    再字第170 號、61年裁字第153 號判例意旨參照）。次按破
    產制度，其目的在於依破產程序清理債務，使多數債權人得
    以公平受償，乃係為全體債權人之利益而設，對於各債權人
    並無不利情形，倘由債務人聲請而宣告破產，為免破產程序
    因債權人之抗告而拖延，應認債權人不得提起抗告（司法院
    院字第958 號解釋意旨、最高法院96年度臺抗字第239 號裁
    定、95年度臺抗字第794 號、第450 號裁定意旨參照）。
三、經查，司法院院字第958 號解釋既作成債權人不得對破產宣
    告提起抗告之解釋，於該解釋廢止或變更前，仍有拘束各級
    法院之效力，再審聲請人未舉出上開解釋與現行判例、法律
    規定或大法官會議解釋有何違反之處，原確定裁定引據前開
    解釋，並以該案既係由再審相對人即債務人乙○○聲請臺灣
    士林地方法院裁定准予宣告破產，為債權人之再審聲請人即
    不得對之提起抗告，爰駁回再審聲請人之抗告，即無適用法
    規顯有錯誤之情形。本件聲請再審為不合法，應予駁回。至
    於本院94年度破抗字第6 號、本院臺中分院96年度破抗字第
    2 號裁定，固許債權人對准予破產之裁定為抗告，惟僅係各
    案所為之見解，既與上開司法院解釋之旨趣有異，無拘束本
    院之效力，併予敘明。
據上論結，本件再審聲請為不合法，爰裁定如主文。
中　　華　　民　　國　　96　　年　　6　　 月　　11　  日
                    民事第十二庭
                        審判長法　官　張宗權
　　　　　  　　      　　　　法　官　蕭艿菁
　　　　　　  　      　　　　法　官  王麗莉
正本係照原本作成。
不得抗告。
中　　華　　民　　國　　96　　年　　6 　　月　　12　　日
　　　　　　　　　　　　　　　書記官  明祖星
